【裁判字號】    92,易,293
【裁判日期】    920812
【裁判案由】    妨害自由
【裁判全文】
臺灣桃園地方法院刑事判決                          九十二年度易字第二九三號
    公  訴  人  臺灣桃園地方法院檢察署檢察官
    被      告  乙○○
                甲○○
右列被告因妨害自由案件，經檢察官提起公訴（九十一年度偵字第四０一０號、第四
八０五），本院判決如左：
    主  文
乙○○共同以脅迫使人行無義務之事，累犯，處拘役拾伍日，如易科罰金，以佰
元折算壹日。
甲○○共同以脅迫使人行無義務之事，處拘役貳拾伍日，如易科罰金，以佰元折算
壹日。
    事  實
一、被告乙○○前曾於民國八十八年、八十九年間，因竊盜案，分別經本院判處有期
    徒刑八月、十一月確定，二罪接續執行於九十年三月二十九日縮短刑期假釋期滿
    ，以執行完畢論。竟猶不思悛悔，緣乙○○於九十年九月八日晚遭案外人廖昱傑
    等人押上車毆打，甲○○亦遭該群人押上車，因其二人僅認識該群人中之丙○○
    ，竟為尋仇，於九十年九月九日凌晨零時至一時許，夥同鐘勇良（另行審結）、
    姓名年籍不詳綽號「孔鏘」之成年男子、及其餘姓名年籍不詳之成年人等共二、
    三十人，共同前往桃園縣龍潭鄉○○路三三六巷四六弄十五號丙○○住處前，要
    求丙○○帶渠等去找廖昱傑，丙○○不願意，與乙○○等人僵持，嗣於同日凌晨
    三、四時許，乙○○、甲○○、鐘勇良、「孔鏘」及其餘在場不詳姓名年籍之成
    年人共十餘人，竟基於共同犯意聯絡，乙○○要丙○○說出廖昱傑之住處，並脅
    迫稱：「如果不把人找出來，就針對你」等語，而「孔鏘」亦持開山刀揮舞並對
    丙○○脅迫稱：「如果不去，要找你算帳」等語，逼迫丙○○行無義務之事帶渠
    等去找廖昱傑，丙○○因見乙○○、孔鏘等在場之人口氣兇悍，惟恐渠等對其家
    人不利，約於同日清晨四、五時許，迫不得已坐上孔鏘及其友人駕駛之車輛，帶
    同「孔鏘」、乙○○、甲○○、鐘勇良、及其餘成年人（共十餘人），分乘機車
    及汽車，並攜帶在現場拾獲非渠等所有之木棍、鐵棒等工具，共同前往桃園縣大
    溪鎮下田心子一心里四十四鄰一一０號尋找廖昱傑，但因未遇廖昱傑始作罷，乙○○等人才將丙○○載回其住處。
二、案經桃園縣警察局平鎮分局報請臺灣桃園地方法院檢察署檢察官偵查起訴。
    理  由
一、訊之被告二人矢口否認有強制罪之犯行，被告乙○○辯稱：當時另有別票人也要
    去找丙○○，伊雖有對丙○○稱：「如果你不帶我去找人，到時我針對到你，你
    不要怪我」等語，但伊當時語氣平和，而「孔鏘」當時對丙○○講的話，伊不知
    道，丙○○是被非與其同夥的別票人用汽車載去大溪云云；被告甲○○辯稱：伊
    雖有去大溪，但不知孔鏘講哪些話，伊沒有脅迫丙○○云云。經查：
（一）右揭犯罪事實，業據被害人丙○○指述稱：「乙○○找了很多人到我家，當時
      大約是凌晨十二點到一點左右。乙○○叫我說出廖昱傑的家哪裡，陳還說『如
      果不把人找出來就要針對你』，陳（朝君）帶的人講話很兇，叫我帶他們去廖
      昱傑家，我不想去，．．．，去廖昱傑他家，廖昱傑當時不在家，．．．之後
      他們把我送回去，給我時間叫我把人找出來，我回到家後去報案，之後他們就
      沒有來找我。」（見本院卷九十二年五月十四日訊問筆錄）、「『孔鏘』說如
      果我不去，要找我算帳，我當時也沒同意要帶他們去。．．『孔鏘』講上述話
      時，一邊用手揮著開山刀，我害怕他們對我家人不利，後來就決定帶他們去。
      」（見本院九十二年五月十四日訊問筆錄）；核與在場目擊之證人丁○○證稱
      ：「我哥一開始不願意帶他們去大溪，是因他們傢伙都拿出來，並說如果不帶
      他們去會針對我們家，我哥才帶他們去。」（見本院卷九十二年五月二十日訊
      問筆錄）等語相符。苟被害人丙○○係自願同意帶被告等人前往大溪找廖昱傑
      ，而非因被告等人糾集眾人，態度兇惡對被害人丙○○施以脅迫行為，被害人
      丙○○豈會遲至清晨四、五時許（而非凌晨零時至一時許被告等人最初至丙○○住處時），才同意帶被告等人前往大溪找廖昱傑？
（二）被告乙○○雖辯稱：丙○○是被非與其同夥的別票人用汽車載去云云，惟查被
      害人丙○○指稱：伊是與「孔鏘」等人坐在同一部汽車內（見本院九十二年五
      月十四日訊問筆錄），被告既不否認孔鏘係伊找去之友人（見九十二年四月八
      日訊問筆錄第四頁）；參以共同被告戊○○於本院訊問時供稱：「我們陪陳（
      朝君）去葉（秀奭）家要去找打他的人，當時我們一共有二十幾人，其中除了
      我們原有的人外，乙○○又另外找了很多人來，有的開車，有的騎機車．．．
      後來乙○○的朋友孔鏘對丙○○說，要他把人交出來，否則要算在他頭上．．
      ．」等語（見本院九十二年四月二十九日訊問筆錄）；而證人古必斌亦證稱：
      乙○○表示要討回公道，伊與乙○○共同前往找丙○○，在路上遇見朋友時，
      就要約共同前往，渠等到達丙○○住處前時，人數達二十幾人，前往的人有帶
      木棍等語（見九十一年度偵字第四八０五號卷第七頁背面至第八頁），是依上
      述戊○○及古必斌之證詞，足見被告乙○○前開所辯，並非實在。
（三）被告二人雖均辯稱不知孔鏘說何話脅迫丙○○云云，惟共同被告戊○○供稱：
      孔鏘講前述脅迫之話語時，乙○○在場，伊和甲○○亦都在場等語（見本院九
      十二年四月二十九日訊問筆錄）。參以，被告糾眾共同至丙○○住處達「數小
      時」均未離去，足見其二人均應明知丙○○原並未同意帶渠等前往大溪找廖昱
      傑，又其二人亦均供承見到孔鏘斯時有持刀之情（見本院九十二年五月二十日
      訊問筆錄），衡情，其二人豈會不知被害人丙○○係受脅迫始同意帶渠等去大
      溪找廖昱傑？按共同正犯之意思聯絡並不限於事前有所謀議，即僅於行為當時
      有共同犯意之聯絡者亦屬之，且其表示之方法，亦不以明示通謀為必要，即相
      互間有默示之合致，亦無不可，最高法院七十三年臺上字第二三六四號判例著
      有明文。本件事發之緣由本即係因被告乙○○、甲○○先遭廖昱傑等人押上車
      並毆打而引起，被告二人如上述應明知被害人丙○○係受脅迫始同意帶渠等前
      往大溪找廖昱傑，其後其二人亦分騎機車並攜帶木棍、鐵棒等兇器（此業據被
      告二人坦承要去大溪時有分別拿鐵棒和木棒之情，見本院九十二年五月二十日
      訊問筆錄），跟隨丙○○所乘坐之汽車（其內有孔鏘及其他共犯）前去大溪尋
      找廖昱傑尋仇，足見被告二人斯時與孔鏘等人間，有共同犯意之聯絡至明。
（四）綜上，被告二人前開所辯，核係卸責之詞，不足採信，本件事證明確，渠二人
      犯行堪以認定。
二、核被告乙○○、甲○○所為，均係犯刑法第三百零四條第一項之以脅迫使人行無
    義務之事罪。被告二人與戊○○、「孔鏘」及前述其餘姓名年籍不詳之成年人共
    十餘人間有犯意聯絡及行為分擔，為共同正犯。又被告乙○○前曾有如事實欄所
    述之犯罪科刑執行情形，此有臺灣桃園地方法院檢察署刑案資料查註紀錄表、臺
    灣高等法院被告全國前案紀錄表附卷可按，其於五年內再犯有期徒刑以上之罪，
    為累犯，應依法加重其刑。爰審酌被告二人均正值青年，縱其二人先受對方以不
    法手段侵害屬實，亦應循正當法律途徑報警處理主張權利，惟其二人捨此不為，
    糾眾尋仇，企圖以牙還牙，冤冤相報，非法所容許，並斟酌渠等犯行對被害人所
    產生之影響、及其二人犯罪後態度等一切情狀，對其二人各量處如主文所示之刑
    ，並均諭知易科罰金之折算標準。至被害人丙○○指稱共同正犯「孔鏘」脅迫伊
    時持有開山刀乙支，因該開山刀並未扣案，為免執行之困難，爰不為沒收之諭知
    ，附此敘明。
據上論斷，應依刑事訴訟法第二百九十九條第一項前段，刑法第二十八條、第三百零
四條第一項、第四十七條、第四十一條第一項前段，罰金罰鍰提高標準條例第一條前
段、第二條，判決如主文。
本案經檢察官柯怡如到庭執行職務。
中        華        民        國      九十二    年    八    月   十二  日
                                       臺灣桃園地方法院刑事第六庭
                                                    法 官  林曉芳
右正本證明與原本無異。
如不服本判決，應於判決送達後十日內向本院提出上訴狀( 應附繕本 )，上訴於
臺灣高等法院。
                                                    書記官 賴朱梅
中        華        民        國      九十二    年    八    月   十三  日
中華民國刑法第三百零四條
 (強制罪)
以強暴、脅迫使人行無義務之事或妨害人行使權利者，處三年以下有期徒
刑、拘役或三百元以下罰金。
前項之未遂犯罰之。


司法院資訊處製作；財團法人民間司法改革基金會備份。
